臺灣高等法院刑事判決
109年度上易字第1251號
上  訴  人  臺灣桃園地方檢察署檢察官
被      告  周鍇（原名周正楷）



            徐任遠


            蔡宜誠


上列三人共同
選任辯護人  李瑀律師
上列上訴人因恐嚇案件，不服臺灣桃園地方法院108年度易字第4
91號，中華民國109年3月25日第一審判決（起訴案號：臺灣桃園
地方檢察署107年度偵字第451號），提起上訴，本院判決如下：
    主  文
上訴駁回。
    理  由
一、公訴意旨略以：緣同案被告陳建成（通緝中）前於104 年9 
    月15日與告訴人陳宏家簽立室內設計合約書，並交付新臺幣
    （下同）17萬5,000 元與陳宏家。嗣於104 年10月5 日晚間
    7 時許，陳宏家與其合夥人即告訴人謝銘洋等2 人共同前往
    址設桃園市○○區○○路00號之「駿馳汽車改裝廠」，與陳建成
    協商合約進度等相關細節，期間陳建成質疑該合約之進度並
    要求賠償，而與被告徐任遠、蔡宜誠及周鍇（原名周正楷）
    等3 人共同基於恐嚇取財之犯意聯絡，先將上址汽車改裝廠
    之鐵門拉下，由徐任遠在陳宏家與謝銘洋面前故意持西瓜刀
    丟擠在地上，而周鍇與蔡宜誠則在旁叫囂助勢，陳建成則向
    陳宏家及謝銘洋等2 人恫稱：是要錢還是要命，今天若沒有
    拿60萬元出來，即不得離開等語，陳建成隨即指示蔡宜誠先
    陪同陳宏家外出提領金錢，期間徐任遠、陳建成又分持棒球
    棒及椅子作勢毆打謝銘洋，周鍇並對謝銘洋恫稱：配合一點
    ，看是要做朋友還是做敵人？而陳建成隨即另基於傷害他人
    身體之犯意，徒手毆打謝銘洋，致謝銘洋受有臉、頭皮及頸
    之挫傷、頸部扭傷及拉傷之傷害。迨陳宏家返回上址後，蔡
    宜誠再陪同謝銘洋外出提領存摺內僅存之5,000 元。惟因提
    款機每日只能提領10萬元，陳建成遂要求陳宏家向友人借款
    未果後，又徒手毆打陳宏家，致陳宏家受有臉、頭皮及頸之
    挫傷、頸部扭傷及拉傷之傷害，陳宏家無奈遂簽發60萬元本
    票及2 輛車輛之讓渡書與陳建成。因認被告徐任遠、蔡宜誠
    及周鍇等3 人所為，均係犯刑法第346 條第1 項之恐嚇取財
    罪嫌云云（前述同案被告陳建成徒手毆打陳宏家、謝銘洋而
    涉犯傷害罪嫌部分，公訴意旨認係陳建成單獨犯之，與被告
    徐任遠、蔡宜誠、周鍇無涉）。
二、本案並無違反刑事訴訟法第260 條第1 款規定，就已不起訴
    處分確定之同一案件再行起訴：
　　按「不起訴處分已確定或緩起訴處分期滿未經撤銷者，非有
    左列情形之一，不得對於同一案件再行起訴：一、發現新事
    實或新證據者。二、有第四百二十條第一項第一款、第二款
    、第四款或第五款所定得為再審原因之情形者。」刑事訴訟
    法第260 條固有明文，惟上開條文所指同一案件，指同一訴
    訟客體，即被告及犯罪事實均相同者而言。」（最高法院52
    年度台上字第1048號判決意旨參照）。查被告徐任遠、蔡宜
    誠、周鍇與同案被告陳建成4 人，前經告訴人陳宏家提起告
    訴，暨新北市政府警察局三重分局報告臺灣新北地方檢察署
    檢察官，認被告4 人前於104 年10月5 日晚間10時許，共同
    基於強制之犯意聯絡，由陳建成指使徐任遠、蔡宜誠及周鍇
    強制告訴人陳宏家及謝銘洋，自桃園市○○區○○路00號搭乘由
    被告徐任遠駕駛之車輛，返回告訴人陳宏家位於新北市○○區
    ○○路0 段00號4 樓之住處，持告訴人陳宏家所有之汽車行照
    書立汽車讓渡書，因認被告徐任遠、蔡宜誠、周鍇與同案被
    告陳建成被告4 人均涉犯刑法第304 條第1 項之強制罪嫌，
    惟經臺灣新北地方檢察署檢察官以105 年度偵字第36055號
    為不起訴處分確定，此有新北市政府警察局三重分局105 年
    11月18日新北警重刑字第1053315501號刑事案件移送書、臺
    灣新北地方檢察署檢察官以105 年度偵字第36055號不起訴
    處分書在卷可稽（見105偵36055卷第130-131頁）。而本案
    起訴之犯罪事實，為被告徐任遠、蔡宜誠、周鍇與同案被告
    陳建成4 人，於104 年10月5 日晚間7 時許，在桃園市○○區
    ○○路00號「駿馳汽車改裝廠」內，對告訴人陳宏家、謝銘洋
    為恐嚇取財，暨同案被告陳建成單獨對告訴人陳宏家、謝銘
    洋犯傷害犯行之事實，而與被告被告徐任遠、蔡宜誠、周鍇
    與同案被告陳建成4 人嗣於同日晚間10時，在同址強制告訴
    人陳宏家、謝銘洋搭乘被告徐任遠所駕車輛，返回陳宏家位
    於新北市三重區之住處簽立汽車讓渡書之前揭經不起訴處分
    之犯罪事實，兩者並非相同，是本案自無違反前揭刑事訴訟
    法第260 條第1 款之規定，就已不起訴處分確定之同一案件
    再行起訴之情形，合先敘明。
三、按犯罪事實應依證據認定之，無證據不得認定犯罪事實。又
    不能證明被告犯罪者，應諭知無罪之判決，刑事訴訟法第15
    4 條第2 項、第301 條第1 項分別定有明文。
四、公訴意旨認被告周鍇、徐任遠、蔡宜誠涉犯前揭罪嫌，無非
    係以被告周鍇、徐任遠、蔡宜誠及同案被告陳建成之供述；
    證人即告訴人陳宏家、謝銘洋之證述及其2 人之馬偕紀念醫
    院乙種診斷證明書各1 張等件，為其主要論據。
五、訊據被告徐任遠、蔡宜誠、周鍇均堅詞否認有何公訴意旨所
    指犯行，被告徐任遠辯稱：我認識陳宏家，他從事室內設計
    裝潢，我與陳建成要合夥的鐘錶精品店及當鋪店面要裝潢，
    於104 年9 月初有與陳宏家簽訂裝潢契約，我們約定兩週內
    交出初圖、一個月內入場，但陳宏家沒有依約交出初圖，就
    約在104 年10月5 日在我與陳建成的店即桃園區健行路51號
    汽車改裝廠看設計圖，結果當天他一張圖也沒有給我們。在
    汽車改裝廠，有我、陳建成、蔡宜誠、周鍇，我們沒有人傷
    害陳宏家及謝銘洋，在討論解約的過程中難免口氣不好，但
    並沒有陳宏家與謝銘洋說的恐嚇情節，只有說如果要解約就
    去領錢，與陳宏家一起去領錢的人好像是蔡宜誠等語；被告
    蔡宜誠辯稱：我是中古車的買賣業務人員，104 年10月5 日
    我有到桃園區健行路51號估一輛福斯汽車，是陳建成跟我說
    他有個朋友的車子要賣，車子好像是與陳建成有糾紛的人所
    有。當天我有在便利商店門口等陳宏家領錢，好像是陳宏家
    跟陳建成有債務上的糾紛，所以需要領錢，但如果陳宏家有
    領到錢就不用估車了，陳宏家也有要我陪謝銘洋去領錢，但
    我並沒有恐嚇陳宏家與謝銘洋等語；被告周鍇辯稱：我只有
    陪同陳建成他們一起去，有看到陳建成和做裝潢的陳宏家有
    糾紛，他們在理論合約上的事情，我們到的時候並沒有把鐵
    門拉下來，鐵門原本就是關起來的，我們也沒有帶球棒去，
    過程中並沒有陳宏家與謝銘洋說的恐嚇情形等語。
六、經查：　　
　㈠按告訴人之告訴，本係以使被告受刑事訴追為目的，是其陳
    述是否與事實相符，仍應調查其他證據以資審認，苟其所為
    攻擊之詞，尚有瑕疵，則在此瑕疵未予究明以前，即不能遽
    採為斷罪之基礎，實係因該等證人或因有利害關係，本質上
    存有較大之虛偽危險性，故為擔保陳述內容之真實性，應認
    須有補強證據，足使一般人對其陳述無合理之懷疑存在，而
    得確信其為真實。至於指證者前後供述是否堅決一致，無矛
    盾或瑕疵，其與被指證者間有無重大恩怨糾葛等情，因與犯
    行無涉，均尚不足作為補強證據。且指證者證述情節既屬個
    別獨立事實，亦不得互為佐證（最高法院101 年度台上字第
    6199號刑事判決意旨參照）。
　㈡被告徐任遠與陳建成為事業合夥人，告訴人陳宏家、謝銘洋
    則為「宏家空間創研」室內裝修設計公司合夥人，徐任遠與
    陳宏家於本案發生前即已相識。後因徐任遠與陳建成之合夥
    事業，欲委託陳宏家之前揭公司進行裝潢，遂由徐任遠介紹
    陳建成與陳宏家認識，並由陳建成與陳宏家於104 年9 月15
    日簽立設計合約書。後陳建成、陳宏家因對設計圖面是否符
    合需求有所爭議，雙方遂約定於案發當日即104 年10月5 日
    晚間7 時許，在址設桃園市○○區○○路00號之「駿馳汽車改裝
    廠」內協商設計圖面事宜。於案發當日約定時間，徐任遠、
    陳建成與從事汽車估價之被告蔡宜誠、友人即被告周鍇陸續
    抵達上址，陳宏家亦與其合夥人謝銘洋一同抵達該處，雙方
    在上址因設計圖面爭議發生爭執，當日陳宏家、謝銘洋即曾
    先後在蔡宜誠之陪同下，外出至提款機分別領取10萬元、5 
    千元交與陳建成；後於同日晚間某時，徐任遠、蔡宜誠、周
    鍇並與陳宏家、謝銘洋一同前往陳宏家位於新北市○○區○○路
    0 段00號4 樓住處，陳宏家之妻因見有陌生男子與陳宏家一
    同返家，即報案請員警到場，陳宏家則於員警抵達其住處後
    ，猶與陳建成簽立解約書，解約書中並載明上述10萬5 千元
    為解約金額之一部分之事實，業據被告徐任遠、蔡宜誠供述
    在卷，核與證人同案被告陳建成、證人即告訴人陳宏家、謝
    銘洋證述明確，並有「宏家空間創研」設計合約書、解約書
    各1 份在卷可稽，首堪認定。本件爭點厥為被告徐任遠、蔡
    宜誠、周鍇與陳建成，於本件案發時、地，究否係以起訴書
    犯罪事實欄所載恐嚇方式喝令告訴人陳宏家、謝銘洋交付60
    萬元，致陳宏家、謝銘洋心生畏懼而分別提領10萬元、5 千
    元與陳建成，另並由陳宏家簽署60萬元本票及2 輛車輛之讓
    渡書與陳建成，而使徐任遠、蔡宜誠、周鍇與同案被告陳建
    成恐嚇取財得手。
　㈢證人陳宏家於警詢時迄於原審審理中，固曾證稱被告徐任遠
    、蔡宜誠、周鍇及陳建成於案發當日抵達址設桃園市○○區○○
    路00號之「駿馳汽車改裝廠」後，即曾由徐任遠取出西瓜刀
    1 把並丟擲於地，陳建成則出言恫稱「要錢還是要命」，蔡
    宜誠、周鍇則在旁叫囂辱罵，陳建成並藉此向其表示「今天
    如果沒有拿60萬元出來，就不放你走。」云云；另證人謝銘
    洋於原審雖亦證稱：案發當日確有刀子出現在案發現場云云
    。然查：
　⒈證人謝銘洋與陳宏家，於案發當時係同在桃園市○○區○○路00
    號「駿馳汽車改裝廠」內，倘案發時、地確有被告徐任遠持
    開山刀1 把丟擲於地，同案被告陳建成並藉此恫嚇「要錢還
    是要命」，而被告蔡宜誠、周鍇更於此時在旁叫囂辱罵，以
    此方式恐嚇陳宏家並令其交付60萬元之情，則謝銘洋就此其
    與陳宏家兩人共同親身經歷、見聞之重要持刀恐嚇情節，原
    應記憶清晰、印象深刻，且於自身以恐嚇取財之被害人身份
    接受偵查時，就此節亦當無匿飾不語、刻意隱瞞之必要。且
    證人即本件案發當晚據報抵達陳宏家位於新北市○○區○○路0 
    段00號4 樓住處之員警林怡辰於原審審理中證稱：「（你到
    現場以後，被害人有無跟你說他們在桃園有發生被拿西瓜刀
    恐嚇的事情？）西瓜刀部分是沒有。」等語（見原審卷二第
    123頁），而就本案被害人即告訴人陳宏家、謝銘洋於員警
    到場處理時，並未向員警提及在桃園市○○區○○路00號「駿馳
    汽車改裝廠」內有何曾遭持西瓜刀恐嚇之情，亦據證人林怡
    辰於原審原審中證稱：「（到現場之後，你是否有幫忙協調
    如何處理這個糾紛？）當時被害人是說他的車子是被對方扣
    在桃園，但我們去現場時，現場也沒有任何暴力脅迫方式，
    現場我們去的時候，都是用講的去溝通，協調後狀況是隔天
    被害人要到桃園把車子開回來。」等語（見原審卷二第122
    頁）。而謝銘洋就案發當日情形，於104 年10月12日即案發
    後未及一週、對案發經過顯仍應記憶猶新之警詢中，僅證稱
    ：「一到現場，他們5 個人（指陳建成、徐任遠、蔡宜誠、
    周鍇及某不詳男子）就把電動鐵門關下，限制我跟陳宏家的
    行動，說我們進度落後，要求陳宏家賠償違約金60萬元，就
    由蔡宜誠押著陳宏家外出領錢……。」等語（見105年度偵字
    第36055號卷〈下稱105偵36055卷〉第18頁）；後於105 年12
    月27日檢察官訊問時，亦僅稱：「（在改裝廠發生何事？）
    當天我們去是要確認圖面，徐任遠就說我們違約，之後他說
    要等他的合夥人來，一開始只有徐任遠在，後來好像來了3 
    、4個人，就把鐵門拉下來，後來陳建成來，說我們違約，
    要我們賠償。」等語（見105偵36055卷第60頁），而均僅證
    稱徐任遠、蔡宜誠、周鍇及陳建成等人於案發當日進入「駿
    馳汽車改裝廠」後，即指控陳宏家違約並要求賠償，然隻字
    未提現場有任何一名被告曾持有刀械，甚或將之投擲於地以
    為恐嚇之情。是謝銘洋於案發當日員警到場處理之案發後第
    一時間、案發後未及一週之警詢中，及案發一年後之檢察官
    訊問時，既均未曾證稱本件案發時、地曾有任何被告持用刀
    械之重大恐嚇情節，則其於距案發日期已有4 年餘、對案發
    經過情形之記憶顯應較上開3 次場合更為模糊、淡薄之原審
    108 年12月25日審理期日，突證述案發當日確有刀械出現在
    案發現場乙節，所證究否屬實，抑或僅係為附和另一告訴人
    陳宏家所為虛詞，顯非無疑。
  ⒉況證人謝銘洋嗣於原審雖另稱案發現場確有刀械出現，然對
    該刀械究係由何人自何處取出、執該刀械有何動作等節，則
    證稱：「（是誰拿刀子出來？）忘了誰。」「（拿刀子出來
    做什麼動作？）要賠錢，要付錢。」「（這中間是誰去拿西
    瓜刀？）細節因為很緊張。」「（案發當天在汽車改裝廠時
    ，你到底有沒有看到有無看到任何人拿刀出來？）我有看到
    球棒在敲東西，刀子好像放在旁邊不在手上。」「（當天有
    無看到任何人拿起刀子摔在地上，或是拿起刀子揮舞的動作
    ？還是你從頭到尾看到的刀子就是在旁邊？）我印象中是先
    拿球棒出來，後來被打完之後去領錢，回來看到刀子是在地
    上的。」「（你剛才不是說在旁邊，現在為何又變成在地上
    ？）就是不是在手上，剛剛法官問說有沒有在揮舞，是沒有
    在手上。」等語（見原審卷二第103、108、129頁），而稱
    其無從記憶究係何人取出刀械，且未曾目睹該刀械遭任何一
    名現場人士持於手中，所述與陳宏家所證案發當日係由被告
    徐任遠持用西瓜刀1 把並將之投擲在地乙節（見原審卷二第
    78頁），顯互有出入，是依謝銘洋前揭證述內容，亦無從佐
    實證人陳宏家所證前情之真實性。
  ⒊甚且，經原審當庭請陳宏家、謝銘洋以手比出渠等所稱於案
    發現場所見刀械之長度，並繪出該刀械之樣式，陳宏家所比
    刀械長度（連刀柄）經當庭測量為56公分，所繪樣式為開山
    刀，刀刃部分為長方形；證人謝銘洋所比刀械長度（連刀柄
    ）經當庭測量為40公分，所繪刀械樣式為長劍形，刀刃部分
    有弧形角度，此有原審108 年12月25日審理筆錄及渠2 人當
    庭繪製之刀刃樣式附卷可參（見原審卷二第126、129、143
    、145頁）。則陳宏家、謝銘洋就渠等所稱在案發現場所見
    之同一把刀械，非僅長度有多達16公分之差距，樣式更迥然
    相異、互核不符，倘非陳宏家、謝銘洋所稱案發時、地曾有
    刀械在案發現場乙情實純屬虛妄，殊難想像孰以致此。
  ⒋綜上各情，堪認陳宏家所稱其於案發時、地曾眼見被告徐任
    遠持開山刀1 把，及謝銘洋於原審所證案發當日曾目睹現場
    確有刀械各節，顯均無從信為真實。是陳宏家、謝銘洋以此
    難信為真之情節為據，再就渠2 人何以同意分別提領10萬元
    、5 千元交付陳建成之原因，證稱係因徐任遠於案發當時猶
    將西瓜刀1把丟擲於地，陳建成並配合出言恫稱「要錢還是
    要命」，蔡宜誠、周鍇更於斯時在旁叫囂辱罵，以此方式恐
    嚇渠2 人交付60萬元，始致渠2 人心生畏懼，而分別提領上
    開款項交付同案被告陳建成云云，顯更難以逕信。
　㈣證人謝銘洋於警詢中固另證稱：由蔡宜誠押著陳宏家外出領
    錢，把我單獨扣留在修車廠內，徐任遠當時就拿著棒球棒，
    陳建成拿著椅子嚇唬我，作勢要打我，周鍇則恐嚇我，叫我
    配合一點，看是要作朋友還是敵人，就跟陳建成、徐任遠及
    另一名不知名男子一人一句的恐嚇我云云。然查：
  ⒈證人謝銘洋就案發經過情形，嗣於檢察官訊問時證稱：「打
    我的時候都是陳建成一人徒手打我，也有拿球棒出來，威脅
    我去領錢。」等語（見105偵36055卷第61頁），其翻異警詢
    時證稱徐任遠當時就拿著棒球棒威脅其本人，改稱持球棒對
    其威脅之人為同案被告陳建成，且隻字未提被告徐任遠、周
    鍇、蔡宜誠有何對其任何持球棒、椅子作勢毆打、恫嚇甚或
    出言恐嚇之事；迨於原審證稱：「（是否有人拿球棒？）我
    看到的時候好像放在旁邊，好像是，過程當中有一點混亂。
    」「（是否有人拿椅子？）沒有。」等語（見原審卷二第10
    4頁），其於原審證稱案發當日其所見球棒似是放置在一旁
    ，且當日並無任何人有拿椅子之舉動，而未曾證稱徐任遠、
    蔡宜誠、周鍇或陳建成有何持球棒、椅子對其作勢毆打之情
    。是謝銘洋就其於案發當日究否曾遭徐任遠、蔡宜誠、周鍇
    或陳建成中之任何人持球棒、椅子作勢毆打、恫嚇甚或出言
    恐嚇乙節，所證前後不一、情節反覆，是其於警詢中所證前
    情是否屬實，自難逕信。
  ⒉再者，陳宏家於檢察官訊問時及原審均證稱其於謝銘洋所述
    上開情節之期間，係與被告蔡宜誠外出領款，而未曾目睹謝
    銘洋與被告徐任遠、周鍇及同案被告陳建成在桃園市○○區○○
    路00號「駿馳汽車改裝廠」內之互動情形。另審之全卷事證
    ，就謝銘洋於警詢中所證前情，亦別無其他任何積極補強證
    據以佐實其說。基此，自無從僅以謝銘洋前揭單一且無旁證
    可佐之警詢證述，即驟認徐任遠、陳建成、周鍇於本件案發
    時、地，有何趁蔡宜誠與陳宏家外出提款之際，分別以持球
    棒、持椅子作勢毆打及出言恫嚇之方式恐嚇謝銘洋之情，亦
    無從率認謝銘洋嗣提領5 千元交付陳建成之舉，係因遭上開
    行為及言語恫嚇致心生畏懼而為。
　㈤另公訴意旨所指於案發時、地，陳宏家曾「無奈遂簽發60萬
    元本票及2 輛車輛之讓渡書與陳建成」，然查：
  ⒈證人陳宏家固於105 年12月27日檢察官訊問時證稱：「（現
    場你又簽了60萬的本票？）有，是他們逼我簽的，但因為他
    們沒有帶到本票，所以後來就手寫一張本票要我簽名，寫本
    票的人應該是周鍇或蔡宜誠，但我不知道是哪一個，我只有
    簽名但沒有寫日期。」「（本票也是陳建成說要簽的嗎？）
    是。」（見105偵36055卷第58頁），其證稱陳建成曾於案發
    當日要求其簽署金額60萬元之本票，並在周鍇或蔡宜誠手寫
    之本票上簽署姓名云云；惟於同日檢察官訊問時，另又改稱
    ：「（你簽本票的時候謝銘洋在哪裡？）那張紙並沒有標題
    ，沒有寫本票或協議書等字樣，內容是我必須賠償對方60萬
    元。」云云（見105偵36055卷第61頁），其改稱其所簽署之
    書面上並未書寫「本票」或「協議書」之字樣，而僅記載其
    需賠償60萬元之旨；嗣於原審則證稱：「（錢還不夠60萬元
    ，被告陳建成還有逼你簽什麼？）他逼我簽2 部車子讓渡書
    ，本來還有逼我簽本票。」「（本票是否有簽？）沒有。」
    等語（見原審卷二第81頁），其就案發當日實並未簽署本票
    乙節，於原審證述明確。觀諸陳宏家前揭所證，其就案發當
    日究否曾遭同案被告陳建成或被告徐任遠、蔡宜誠、周鍇等
    人以需賠償60萬元為由迫令簽署金額為60萬元之本票，其並
    確曾簽發該本票1 張乙節，所證前後矛盾、無一相符，自難
    遽信為真。況謝銘洋於原審更迭證稱：「（當常是否有人簽
    本票）好像沒有。」「（本票確實沒有簽嗎？）印象中是沒
    有。」等語（見原審卷二第104、111頁），而就其印象中於
    本件案發時、地並無簽署本票之事證述明確。基此，堪認陳
    宏家於警詢時所證其於案發時、地，曾遭陳建成逼簽金額60
    萬元之本票乙情，尚屬無據，殊無足採，公訴意旨此部分所
    認，難認有據。是以陳宏家前揭所證遭陳建成迫簽由蔡宜誠
    或周鍇手寫之金額60萬元本票一節，堪屬虛妄，則其所稱據
    以簽發該60萬元本票之原因事實，亦即陳建成或徐任遠、蔡
    宜誠、周鍇係以前揭恐嚇手段威嚇其賠償60萬元一情，顯更
    無由逕信。
  ⒉再就公訴意旨所指告訴人陳宏家「簽發2 輛車輛之讓渡書與
    陳建成」乙節，經查告訴人陳宏家於檢察官訊問時及原審均
    迭次明確證稱其於案發當日實未曾簽立任何車輛讓渡書（見
    105偵36055卷第59頁、原審卷二第86頁），是公訴意旨所指
    告訴人陳宏家於案發時、地曾簽發2 輛車輛之讓渡書予同案
    被告陳建成乙節，尚非事實。況陳宏家於警詢以迄原審審理
    中，均就其所稱遭陳建成等人要求「簽立讓渡書」乙事，係
    發生於000 年00月0 日晚間某時，其與謝銘洋及被告徐任遠
    、蔡宜誠、周鍇、同案被告陳建成一同返回其位於新北市○○
    區○○路0 段00號4 樓住處後等情，證述明確，此情並經臺灣
    新北地方檢察署檢察官以105年度偵字第36055號為不起訴處
    分確定（見105偵36055卷第130-131頁）。堪認公訴意旨所
    指被告徐任遠、蔡宜誠、周鍇及同案被告陳建成係於本件案
    發時、地亦即104 年10月5 日晚間7 時許，在桃園市○○區○○
    路00號「駿馳汽車改裝廠」，令告訴人陳宏家簽發2 輛車輛
    之讓渡書乙節，顯與卷內證據不符，自難作為不利於被告周
    鍇、徐任遠、蔡宜誠之認定。
　㈥據上，本案既無從認定被告徐任遠、蔡宜誠、周鍇及同案被
    告陳建成於本件案發時、地有何以持西瓜刀丟擲於地、持球
    棒及椅子作勢毆打及以言語恫嚇之方式，對告訴人陳宏家、
    謝銘洋施以恐嚇之舉，則原已無從認定陳宏家、謝銘洋於案
    發當日領取10萬元、5 千元交付予陳建成一事，係因遭徐任
    遠、蔡宜誠、周鍇及陳建成共同施以恐嚇手段之下所為，無
    從率對被告徐任遠、蔡宜誠、周鍇逕以恐嚇取財刑責相繩；
    又公訴意旨所指告訴人陳宏家於本件案發時、地，曾「無奈
    遂簽發60萬元本票及2 輛車輛之讓渡書與陳建成」乙節，既
    均無證據足資證明，更難認徐任遠、蔡宜誠、周鍇有何此部
    分恐嚇取財之犯行。
　㈦綜上所述，檢察官起訴所提出之證據，尚未達於通常一般人
    均不致於有所懷疑，而得確信被告周鍇、徐任遠、蔡宜誠涉
    犯公訴意旨所指嚇取財罪犯行。檢察官既無法為充足之舉證
    ，說服法院形成被告3人有罪之確信，揆諸上開說明，既不
    能證明被告3人犯罪，依法自應為被告3人無罪之諭知。原審
    經審理結果，亦為相同認定，而為被告3人無罪之諭知，核
    無不合。
七、駁回檢察官上訴理由：
　　檢察官上訴意旨略以：㈠原審以告訴人陳宏家及謝銘洋之證
    述前後不一，即認陳宏家及謝銘洋之證述顯無可採，容有未
    洽。㈡告訴人陳宏家及謝銘洋固未於新北市政府警察局三重
    分局警員林怡辰至陳宏家之住處處理糾紛時，向員警反映其
    等遭恐嚇之事，然其等不過係因為斯時囿於被告等人均在場
    ，且為息事寧人而未即時反映，並不因為事後始指訴遭被告
    等人恐嚇等節，即率然認為其等事後於警詢及偵訊時之指訴
    顯不可採，似嫌速斷。㈢告訴人陳宏家及謝銘洋如未遭被告
    等人恐嚇，何須即刻與被告等人一同至自動提款機領現金並
    交付予被告等人，又何須與被告等人一同至新北市三重區證
    人陳宏家之住處點交車輛，原審認定違反經驗法則及論理法
    則，認事用法非無違誤。然查：
　㈠按審理事實之法院於告訴人、證人之陳述，有部分前後不符
    或相互間有所歧異時，究竟何者為可採，仍應本其自由心證
    予以斟酌，非謂一有不符或矛盾，即應認其全部不可信。又
    證人對於犯罪之細節，所述固有渲染、誇大之處，然其基本
    事實之陳述，仍與犯行之真實性無礙時，尚非不得予以採信
    ；再證人供述之證據前後不符時，究竟何者為可採，事實審
    法院仍得依證據法則，本於自由心證予以斟酌，作合理之比
    較，定其取捨。是也被害人之陳述並無瑕疵，且就其他方面
    調查又與事實相符，始得採為科刑之基礎，倘其陳述尚有瑕
    疵，則在究明前，自難遽採為被告有罪之根據。查告訴人陳
    宏家、謝銘洋證述遭被告周鍇、徐任遠、蔡宜誠及同案被告
    陳建成等人恐嚇取財，其等證述前後不一，甚且其2人對於
    同一事實，證述情節相互矛盾，已如前述。遑論其2人之證
    述非但有前述瑕疵，且無其他補強證據可佐其等指訴真實性
    ，自難遽採為被告3人有罪之論據。
　㈡又告訴人陳宏家、謝銘洋苟有遭被告周鍇、徐任遠、蔡宜誠
    等人恐嚇取財，其已與被告3人至陳建成家中，警方據報前
    來處理，陳宏家、謝銘洋兩人當時已無安全顧慮，然卻未向
    警方求助，甚且於警方到達後，書寫卷附雙方同意解除之前
    簽訂本案「室內設計合約書」並由陳宏家賠償陳建成之「解
    約書」等情，業據陳宏家於原審證稱：我老婆幫我報警前，
    解約書還沒書寫，警方於我太太報警後約20到30分鐘後等達
    ，這份解約書是在警方到達之後書寫的等語（見原審卷二第
    93頁）。謝銘洋於原審證稱：「解約書」是警方來之後簽的
    ，因為陳宏家的家人報案，陳宏家的家人又跟警察一起進來
    ，我認為安全是無虞的等語（見原審卷二第111-112頁）。
    證人即到場處理員警林怡辰於原審證稱： 我有於104年10月
    5日到三重處理陳宏家的糾紛事件，被害人是做室內裝修，
    被告好像是做當鋪，因為裝潢室內設計問題有糾紛，當時被
    害人是說他的車子是被對方扣在桃園，但我們去現場時，現
    場也沒有任何暴力脅迫方式，現場都是用講的去溝通，協調
    後是隔天被害人要到桃園把車子開回來等語（見原審卷二第
    120-122頁）。並有雙方簽訂「解約書」在卷足按（見105偵
    36055卷第31頁）。承上，堪認陳宏家、謝銘洋於到達陳宏
    家新北市三重區住處時，陳宏家之家人報警，警方到場處理
    時，陳宏家、謝銘洋已有警力保護，有求救機會情況下，陳
    宏家為何還要簽署內容有賠償陳建成之「解約書」，謝銘洋
    亦在該「解約書」見證人欄簽名，依上說明，實難認陳宏家
    、謝銘洋係在遭恐嚇情況下所簽署。
  ㈢至告訴人陳宏家、謝銘洋就其2 人何以同意分別提領10萬元
    、5 千元交付陳建成之原因，證稱係因徐任遠於案發當時猶
    將西瓜刀1把丟擲於地，陳建成並配合出言恫稱「要錢還是
    要命」，蔡宜誠、周鍇更於此時在旁叫囂辱罵，以此方式恐
    嚇渠2 人交付60萬元，始致渠2 人心生畏懼，始分別提領上
    開款項交付陳建成云云，然查陳宏家所稱其於案發時、地曾
    眼見徐任遠持開山刀1 把及謝銘洋於原審所證，難信為真，
    是其2人證述案發當日曾目睹現場有遭被告等人刀械恐嚇各
    節，均無從採信為真實，已如前述，是縱陳宏家、謝銘洋有
    分別與蔡宜誠一起前往自動櫃員機提領上述款項交付陳建成
    ，其2人是否在被告等人恐嚇之下所為實非無疑。再者，認
    定犯罪事實應依證據，為刑事訴訟法所明定，故被告否認犯
    罪事實所持之辯解，縱屬不能成立，仍非有積極證據足以證
    明其犯罪行為，不能遽為有罪之認定（最高法院 109年度台
    上字第2819號判決意旨參照）。被告周鍇、徐任遠、蔡宜誠
    均否認有恐嚇取財行為，而告訴人陳宏家、謝銘洋之指證又
    有前述瑕疵。且稽之卷內資料，亦無補強證據相關佐證被告
    周鍇、徐任遠、蔡宜誠有公訴意旨所指恐嚇取財犯行，自無
    法僅以陳宏家、謝銘洋若非遭恐嚇為何會提款交給陳建成，
    有違常理，在無積極證據證明下，遽認被告周鍇、徐任遠、
    蔡宜誠有公訴意旨所指恐嚇取財犯行。
  ㈣從而，檢察官所提出之證據尚有疑義，而未盡其實質之舉證
    責任，基於無罪推定原則，仍應為被告無罪之諭知。檢察官
    雖提起上訴，然並未再提出其他證據，其上訴理由所指各節
    ，或屬對於原判決之證據取捨及判斷結果，為相異及重複之
    論述評價，或為自行臆測推論犯罪之詞，仍不能證明被告等
    人成立犯罪。原審判決被告周鍇、徐任遠、蔡宜誠均無罪，
    並無違誤，檢察官之上訴為無理由，應予駁回。　
據上論斷，應依刑事訴訟法第368條，判決如主文。
本案經檢察官楊朝森提起公訴，檢察官鄭朝光提起上訴，檢察官
何嘉仁到庭執行職務。
中　　華　　民　　國　　109 　年　　8 　　月　　25　　日
                  刑事第四庭  審判長法　官  陳筱珮
                                    法　官  陳玉雲
                                    法　官  邱滋杉
以上正本證明與原本無異。
不得上訴。
                                    書記官  陳淑婷
中　　華　　民　　國　　109 　年　　8 　　月　　26　　日